【裁判字號】    97,交聲,108
【裁判日期】    970229
【裁判案由】    聲明異議
【裁判全文】
臺灣高雄地方法院交通事件裁定       97年度交聲字第108號
原處分機關  高雄市政府交通局
異  議  人  乙○○
                    身  分證統.
上列異議人因違反道路交通管理處罰條例案件，對於高雄市政府
交通事件裁決中心中華民國96年12月28日所為之裁決處分（處分
案號：高市府交裁字第裁32-B00000000號）聲明異議，本院裁定
如下：
    主  文
異議駁回。
    理  由
一、按汽車駕駛人駕駛汽車肇事，無人受傷或死亡而未依規定處
    置者，處新臺幣（下同）1000元以上3000元以下罰鍰；逃逸
    者，並吊扣其駕駛執照1 個月至3 個月；又汽車駕駛人，違
    規肇事受吊扣駕駛執照處分者，應接受道路交通安全講習，
    道路交通管理處罰條例第62條第1 項及第24條第1 項第1 款
    分別定有明文。又按違反同條例第62條第1 項後段之事件，
    於應到案期限內繳納或到案聽候裁決，處3000元罰鍰，並吊
    扣駕駛執照1個月，亦有違反道路交通管理事件統一裁罰基
    準及處理細則第2 條及違反道路交通管理事件統一裁罰基準
    表可參。
二、本件異議人即受處分人乙○○駕駛其所有車牌號碼ZE-2537
    號自用一般小貨車，於民國96年5 月4 日上午8 時40分許，
    於高雄市鼓山三93巷內行駛，明知騎駕駛車輛與陳光鳳所有
    之車牌3970-SC 號自用小客車發生擦撞，仍駕車逃逸，經高
    雄市政府警察局鼓山分局內惟派出所警員甲○○以受處分人
    違反道路交通管理處罰條例第62條第1 項規定掣單舉發，並
    指定應於96年8 月11日前向通知單所載之應到案處所聽候裁
    決或自動繳納，並經原處分機關即高雄市政府交通局於96年
    12月28日以受處分人違反道路交通管理處罰條例第62條第1
    項、第24條第1 項第1 款、違反道路交通管理事件統一裁罰
    基準及處理細則第43條、第44條及違反道路交通管理事件統
    一裁罰基準表之規定為由，裁處罰鍰3,000 元，並施以道安
    講習，受處分人於96年12月31日收受上開裁決書後，於97年
    1 月10日向本院聲明異議。有高雄市政府警察局舉發違反道
    路交通管理事件通知單（高市警交字第B00000000 號）、高
    雄市政府交通局違反道路交通管理事件裁決書（高市交裁字
    第裁32-B00000000號）、送達證書、交通違規案件異議書等
    件在卷可稽。
三、聲明異議意旨略以：其並未擦撞陳光鳳之車輛，且根本沒有
    任何擦撞車輛之感覺，之前陳光鳳告訴其涉嫌毀損之案件，
    業經臺灣高雄地方法院檢察署以96年度調偵字第1107號不起
    訴處分在案，其並未駕車肇事擦撞陳光鳳之車輛，至少沒有
    擦撞之認識，故無肇事逃逸之行為云云。
四、經查：
（一）受處分人於96年10月25日收受上開裁決書後，於同年11月
      12日向本院聲明異議，有送達證書及本院刑事科收文戳在
      卷可查，足認其聲明異議於接到裁決書之翌日起20日內提
      出，程序上應屬適法，合先敘明。
（二）受處分人於上述時間駕駛車牌ZE-2537 號自用小貨車經過
      上開巷口之事實，有本院職權調閱臺灣高雄地方法院檢察
      署96年偵字第21411 號卷宗，96年度他字第4846號卷宗所
      附之監視錄影器翻拍照片2 張可稽，並經受處分人自承無
      誤，堪認為真。而受處分人雖以其沒有擦撞倒對方車子，
      如有擦撞倒應該有感覺等語至辯，惟證人即舉發警員甲○
      ○到庭結證稱：其認定受處分人為肇事者之過程，是因為
      被害人說他在屋內有聽到聲音，有看到一輛藍色貨車，擦
      撞時間約在8 點半，我們依該時間之前、後調巷口監視錄
      影帶一一比對，該巷口出入車輛不多，只有2 、3 輛，一
      台為深藍色九人座廂型車，一台為淺藍色貨車，受處分人
      駕駛的是深藍色小貨車，我們通知上開車主詢問，只有受
      處分人之父陳森雄承認是受處分人所駕駛，而且受處分人
      車子上有被害人銀色車漆，才判斷受處分人是肇事者等語
      ，復參諸96年度他字第4846號卷宗所附之陳光鳳所有車輛
      損壞照片，及受處分人駕駛之自用小貨車右側車身照片，
      可見陳光鳳所有車輛上有殘留與受處分人駕駛車輛同顏色
      之深藍色車漆，受處分人之右側車身亦有擦痕一節，足見
      造成陳光鳳所有車輛凹損之肇事者確為受處分人無誤，受
      處分人雖辯以上開擦痕可能是因為家裡工廠附近有鐵柱，
      車子停在那裡，如停太近，會擦撞到云云，然由陳光鳳所
      有車輛停靠於巷子右側，受處分人駕駛車輛擦痕亦於車身
      右側前輪後方，位置與陳光鳳所有車輛凹損之高度亦相符
      等情觀之，足認受處分人所辯係屬卸責之詞，要非可採。
（三）受處分人雖又辯稱不知肇事，沒有逃逸之故意云云，然其
      於96年5月16日在警局製作筆錄時亦稱：「當時我感覺好
      像有擦撞到東西的聲音，但我以為是車後面所載工具發出
      之聲響... 」，有卷附之調查筆錄1 份附卷可憑，而參之
      卷附照片可知，該巷口經陳光鳳停放其所有之車輛後，所
      剩空間相當狹窄，受處分人亦坦承車子要慢慢開才可以通
      過，是受處分人當時車速既相當緩慢，而巷弄狹窄，應更
      注意是否有擦撞至旁邊車輛，且觀諸卷附車損照片，陳光
      鳳所有車輛之左側後車門板金已有凹陷，所受損害非輕，
      堪認兩車擦撞時應有一定之聲響，受處分人辯稱對於擦撞
      全然不知，是已殊難想像；又其坦承貨物與水溝蓋均在左
      側，其與陳光鳳所有車輛擦撞處為車身右側，可認其應無
      誤認之虞；復其既在警局時坦承疑似聽到有擦撞東西之聲
      音，其竟無下車察看，逕自駕車離去，是其所辯係難憑採
      ，其確有駕駛汽車肇事逃逸之行為，堪可認定。至於其與
      陳光鳳間之過失比例，係為其民事糾葛之問題，要與本件
      無關，而上開96年偵字第21411 號不起訴處分係就針對陳
      光鳳告訴受處分人刑法354 條故意毀損罪與刑法第185 條
      之4 肇事逃逸罪之部分，要與本件道路交通管理處罰條例
      第62條第1 項構成要件不同，對於原處分並不生影響，附
      此敘明。準此，原處分機關認定受處分人有肇事逃逸之違
      規事實，尚非無據。
五、綜上，原處分機關依違反道路交通管理處罰條例第62條第1
    項、第24條第1 項第1 款、違反道路交通管理事件統一裁罰
    基準及處理細則第2 條及違反道路交通管理事件統一裁罰基
    準表等規定，裁處受處分人罰鍰3000元，吊扣駕駛執照1 個
    月，並施以道安講習，即無違誤。受處分人猶執前詞，指摘
    原處分不當，為無理由，應予駁回。
據上論斷，應依道路交通案件處理辦法第19條，裁定如主文。
中    華    民    國    97    年    2    月    29    日
                  交通法庭    法  官  張琬如
以上正本證明與原本無異。
如不服本裁定，應於收受送達後5 日內向本院提出抗告狀。
中    華    民    國    97    年    3     月    3     日
                              書記官  劉甄庭


司法院資訊處製作；財團法人民間司法改革基金會備份。
